【裁判字號】    98,撤緩,59
【裁判日期】    980722
【裁判案由】    聲請撤銷緩刑
【裁判全文】
臺灣花蓮地方法院刑事裁定              98年度撤緩字第59號
聲  請  人  臺灣花蓮地方法院檢察署檢察官
受  刑  人  甲○○
上列聲請人因受刑人違反毒品危害防制條例案件（本院98年度簡
字第31號），聲請撤銷緩刑之宣告（ 98年度執聲字第386號），
本院裁定如下：
    主  文
聲請駁回。
    理  由
一、聲請意旨略以：受刑人甲○○因違反毒品危害防制條例案件
    ，經本院以98年度簡字第31號判處有期徒刑6月，緩刑2年，
    於民國98年3月31日確定在案。乃於緩刑期前即98年2月20日
    違反保護令罪案件，經本院於98年5月5日以98年度花簡字第
    43 5號判處拘役50日確定。核該受刑人所為，已合於刑法第
    75 條之1第1項第1款所定得撤銷緩刑宣告之原因，爰依刑事
    訴訟法第476條規定聲請將上述緩刑之宣告予以撤銷等語。
二、按刑法第75條之1第 1項第1款規定：「受緩刑之宣告而有下
    列情形之一，足認原宣告之緩刑難收其預期效果，而有執行
    刑罰之必要者，得撤銷其宣告：‧‧‧一、緩刑前因故意犯
    他罪，而在緩刑期內受得易科罰金之有期徒刑、拘役或罰金
    之宣告確定者。」考其立法意旨略以，關於緩刑之撤銷，現
    行法第75條第1項固已設有2款應撤銷之原因；至得撤銷緩刑
    之原因，則僅於保安處分章內第 93條第3項與撤銷假釋合併
    加以規定，體例上不相連貫，實用上亦欠彈性，爰參酌德國
    及奧地利現行立法例增訂得撤銷緩刑之原因，其中，現行關
    於緩刑前或緩刑期間故意犯他罪，而在緩刑期內受得易科罰
    金之有期徒刑之宣告者，列為應撤銷緩刑之事由，因認過於
    嚴苛，而排除第75條應撤銷緩刑之事由，移列至得撤銷緩刑
    事由，俾使法官依被告再犯情節，而裁量是否撤銷先前緩刑
    之宣告。其次，如有前開事由，但判決宣告拘役、罰金時，
    可見行為人仍未見悔悟，有列為得撤銷緩刑之事由，以資彈
    性適用，爰於第1項第1款、第 2款增定之；且本條採用裁量
    撤銷主義，賦予法院撤銷與否之權限，特於第 1項規定實質
    要件為「足認原宣告之緩刑難收其預期效果，而有執行刑罰
    之必要」，供作審認之標準。亦即於「得」撤銷緩刑之情形
    ，法官應依職權本於合目的性之裁量，妥適審酌被告所犯前
    後數罪間，關於法益侵害之性質、再犯之原因、違反法規範
    之情節是否重大、被告主觀犯意所顯現之惡性及其反社會性
    等情，是否已使前案原為促使惡性輕微之被告或偶發犯、初
    犯改過自新而宣告之緩刑，已難收其預期之效果，而確有執
    行刑罰之必要，此與刑法第75條第1項所定2款要件有一具備
    ，即毋庸再行審酌其他情狀，應逕予撤銷緩刑之情形不同。
    再者，刑法第75條之 1第1項第2款之規定乃賦予法院裁量撤
    銷與否之權限，使受刑人不致因輕微犯罪，而斷絕其悔改自
    新之機會，甚而造成其原有之人際關係、家庭及社會、經濟
    生活中斷，此不僅無助於更生，反有害於受刑人之再社會化
    ，是法院對於裁量撤銷緩刑之審酌，尤應嚴格、謹慎，合先
    敘明。
三、查本件受刑人前因違反毒品危害防制條例案件，經本院以98
    年度簡字第31號判處有期徒刑6月，緩刑2年，並應向公庫支
    付新臺幣（下同） 20萬元，於98年3月31日確定在案。惟其
    於緩刑前即98年 2月20日違反禁止通話之民事通常保護令裁
    定，及違反遠離住居所之民事通常保護令裁定，分別經本院
    於緩刑期內之 98年5月5日以98年度花簡字第435號分別判處
    拘役20日，如易科罰金以1千元折算1日，及拘役40日，如易
    科罰金以 1千元折算1日，應執行拘役50日，如易科罰金以1
    千元折算1日，於同年6月18日確定，此有臺灣高等法院被告
    前案紀錄表、上開刑事判決書各 1份在卷可憑，顯見受刑人
    緩刑前因故意犯他罪，而在緩刑期內受得易科罰金之拘役宣
    告，已合於刑法第75條之1第1項第 1款之撤銷緩刑事由無疑
    。然刑法緩刑制度係為促進惡性輕微之被告或偶發犯、初犯
    利於改過自新而設，刑法第75條之 1又賦與法院裁量撤銷與
    否之權限，則受刑人雖合於同法條第1項第1款之情形，惟是
    否已足認原緩刑之宣告難收其預期效果，而有執行刑罰之必
    要，仍須視情形而定。
四、聲請書對於該受刑人如何符合刑法第 75條之1所定「足認原
    宣告之緩刑難收其預期效果，而有執行刑罰之必要」之實質
    要件，除提出本院98年度簡字第31號、 98年度花簡字第435
    號判決書各乙份外，並未提出其他證據以供證明符合撤銷緩
    刑之實質要件，其遽以聲請撤銷上揭緩刑，自值斟酌。又受
    刑人係因明知禁藥而轉讓，經本院以98年度簡字第31號判處
    有期徒刑6月，如易科罰金以 1千元折算1日，並因受刑人未
    曾因故意犯罪受有期徒刑以上刑之宣告，係因一時失慮致罹
    刑章，且已坦承犯行，並表達願捐款新臺幣20萬元，足見其
    經此刑之宣告後，當知所警惕而無再犯之虞，認其所宣告之
    刑，以暫不執行為適當，而併予宣告緩刑 2年，有上開判決
    書可稽。而受刑人前雖因違反保護令罪，經本院判處科刑，
    惟 2案之犯罪型態、原因、侵害法益及社會危害程度迥異，
    核無關連或類似性，且受刑人業於 98年5月12日已依本院98
    年度簡字第31號判決向公庫支付20萬元，有前開臺灣高等法
    院被告前案紀錄表、本院電話記錄表各乙紙可按，緩刑期內
    亦無再次違反毒品危害防制條例情事，其於緩刑前所涉犯之
    違反保護令罪亦非重罪，本院實難以受刑人於緩刑前所為之
    違反保護令罪犯行，即遽認已達無從期待其能悔改警惕，而
    有一再危害社會疑慮之嚴重程度。此外復無其他具體事證足
    資認定受刑人有何前所宣告之緩刑難收預期效果，而有執行
    刑罰之必要。本件聲請即非有據，為無理由，應予駁回。
五、據上論斷，應依刑事訴訟法第220 條，裁定如主文。
中    華    民    國    98    年    7     月    22    日
                  刑事第四庭    法  官  張宏節
上列正本證明與原本無異。
如對本裁定不服，應於送達後 5日內，向本院提出抗告狀（應抄
附繕本）。
中    華    民    國    98    年    7     月    22    日
                                書記官


司法院資訊處製作；財團法人民間司法改革基金會備份。
